【裁判字號】    91,訴,2825
【裁判日期】    920904
【裁判案由】    勞保
【裁判全文】
臺北高等行政法院判決                            九十一年度訴字第二八二五號
                              .
    原      告  甲○○○
    被      告  勞工保險局
    代  表  人  廖碧英總經理.
    訴訟代理人  丙○○
                乙○○
右當事人間因勞保事件，原告不服行政院勞工委員會中華民國九十一年五月二十日台
九十勞訴字第○○五三三四七號訴願決定，提起行政訴訟。本院判決如左：
    主  文
原告之訴駁回。
訴訟費用由原告負擔。
    事  實
一、事實概要：緣頭城區漁會被保險人即原告因罹患腦中風，於民國（下同）九十年
    四月二十五日（被告收文日期）檢據申請殘廢給付。案經被告審查，以其所患符
    合勞工保險殘廢給付標準表第六項第二等級，乃於九十年五月三十日（受理號碼
    ：00000000號）核定發給一、○○○日普通疾病殘廢給付。原告不服，
    申請審議，遭審定駁回，提起訴願，亦遭決定駁回，遂提起本件行政訴訟。
二、兩造聲明：
  (一)原告聲明：1.訴願決定、審議審定及原處分均撤銷，並命被告應改依勞工保險殘
                廢給付標準表第五項，核付原告勞保第一級殘廢給付一二○○日，
                扣除原已申領一○○○日補發二○○日之殘廢給付。
              2.訴訟費用由被告負擔。
  (二)被告聲明：1.駁回原告之訴。
              2.訴訟費用由原告負擔。
三、兩造之爭點：被告以原告所患符合勞工保險殘廢給付標準表第六項第二等級，乃
                核定發給一、○○○日普通疾病殘廢給付，是否適法？
  (一)原告主張之理由：（未於言詞辯論期日到場，依其訴狀所陳）
    1.按勞工保險給付標準表第五項規定「中樞神經系統機能遺存極度障害，終身不
      能從事任何工作，經常需醫療護理或專人周密照護者。」勞工殘廢給付標準表
      「精神、神經障害」附註第一項之規定「因精神、神經障害為維持生命必要之
      日常生活活動全須他人扶助者，適用第一級。」
    2.據羅東博愛醫院所開立之殘廢診斷書載明，原告因腦中風完全無法行動、整日
      臥床無法自行翻身、大小便失禁、沐浴更衣完全無法自理且喪失言語能力，永
      久需以鼻胃管餵食、病況嚴重無法復原，若無醫療護理專人二十四小時細心照
      護，根本難以延續生命，上開所述已屬極度障害。原告因腦中風與老年痴呆症
      影響至四肢行動，整日臥床、行動不便，而終身不能從事任何工作，整天都需
      醫療護理及專人周密照護，完全符合勞工保險殘廢給付標準表第五項第一級的
      標準，理應改依第五項核發一二○○日殘廢給付。
    3.中華民國憲法規定，法律之前人人平等。張君九十保給簡字第三一○三○三七
      三號，亦屬腦中風需人餵食，無法自行翻身，張君申領案件經爭議改核定一二
      ○○日，而原告之狀況比張君更為嚴重，卻無法取得一二○○日之核定，實難
      讓原告心服。請依憲法第一條、勞工保險條例第一條及第五十三條附表二「勞
      保殘廢給付標準表」第五項將原處分撤銷，准予依法核付如訴之聲明。
  (二)被告主張之理由：
    1.按「被保險人因普通傷害或罹患普通疾病，經治療終止後，如身體遺存障害，
      適合殘廢給付標準表規定之項目，並經保險人自設或特約醫院診斷為永久殘廢
      者，得按其平均月投保薪資，依同表規定之殘廢等級及給付標準，一次請領殘
      廢補助費。」勞工保險條例第五十三條第一項定有明文。又勞工保險殘廢給付
      標準表「精神神經障害」系列第五障害項目規定「中樞神經系統機能遺存極度
      障害，終身不能從事任何工作，經常須醫療護理或專人周密照護者。」為第一
      殘廢等級，給付標準一、二○○日。同系列第六障害項目規定「中樞神經系統
      機能之病變，引起截癱或偏癱，致終身不能從事任何工作，日常生活需人扶助
      者。」為第二殘廢等級，給付標準一、○○○日。同系列附註一規定，「精神
      、神經障害等級」之審定基本原則為：綜合其病灶症狀，對於永久喪失勞動能
      力與影響日常生活或社會生活活動狀態及需他人扶助之情況定其等級。其中（
      一）因重度精神、神經障害，為維持生命必要之日常生活活動，全須他人扶助
      者：適用第一級。（二）因高度精神、神經障害，為維持生命必要之日常生活
      活動之一部須他人扶助者：適用第二級。
    2.據原告檢附羅東博愛醫院開具之勞工保險殘廢診斷書載略以，殘廢部位為右側
      肢體、語言、吞嚥；左側上、下肢肌力為四；右側上、下肢肌力為○；整日臥
      床無法自行翻身．．．永久鼻胃管灌食；完全無法行動；終身無法從事任何工
      作。案經被告專業醫師審查略以，機能遺存高度障害，致不能從事任何工作，
      日常生活需人扶助，其給付標準符合第六項第二等級。另經勞工保險監理委員
      會專業醫師認定略以，原告因腦中風導致右側肢體癱瘓及語言困難，無法工作
      ，日常生活須人扶助，並未達生命跡象不穩定，需專人醫療護理之程度，故符
      合殘廢給付標準表第六項第二等級（見勞工保險監理委員會案卷）。據上，被
      告依上開標準表發給第二等級一、○○○日殘廢給付，依法並無不合。
    理  由
一、本件原告經合法通知，未於言詞辯論期日到場，核無行政訴訟法第二百十八條準
    用民事訴訟法第三百八十六條各款所列情形，爰經被告聲請，由其一造辯論而為
    判決，合先敘明。
二、按「被保險人因普通傷害或罹患普通疾病，經治療終止後，如身體遺存障害，適
    合殘廢給付標準表規定之項目，並經保險人自設或特約醫院診斷為永久殘廢者，
    得按其平均月投保薪資，依同表規定之殘廢等級及給付標準，一次請領殘廢補助
    費。」勞工保險條例第五十三條第一項定有明文。次按勞工保險殘廢給付標準表
    「精神神經障害」系列第五障害項目規定「中樞神經系統機能遺存極度障害，終
    身不能從事任何工作，經常須醫療護理或專人周密照護者。」為第一殘廢等級，
    給付標準一、二○○日。同系列第六障害項目規定「中樞神經系統機能之病變，
    引起截癱或偏癱，致終身不能從事任何工作，日常生活需人扶助者。」為第二殘
    廢等級，給付標準一、○○○日。同系列附註一規定，「精神、神經障害等級」
    之審定基本原則為：綜合其病灶症狀，對於永久喪失勞動能力與影響日常生活或
    社會生活活動狀態及需他人扶助之情況定其等級。其中（一）因重度精神、神經
    障害，為維持生命必要之日常生；活活動，全須他人扶助者：適用第一級。（二
    ）因高度精神、神經障害，為維持生命必要之日常生活活動之一部須他人扶助者
    ：適用第二級。
三、本件原告係頭城區漁會被保險人，於九十年四月十八日，檢據羅東博愛醫院同年
    四月十三日出具之殘廢診斷證明書，以其罹患腦中風為由，向被告申請殘廢給付
    。被告審查後，認其病症殘廢程度符合勞工保險殘廢給付標準表第六項第二等級
    ，乃於九十年五月三十日（受理號碼：00000000號）核定發給一、○○
    ○日普通疾病殘廢給付。原告認其殘廢程度病符合第五項第一等級，不服原核定
    ，申請審議，遭審定駁回，提起訴願，亦遭決定駁回等情，有勞工保險給付申請
    書（兼給付收據）核定通知書、勞工保險監理委員會審議勞工保險爭議事項審定
    書及行政院勞工委員會訴願決定書等附卷可稽，且為兩造所不爭執，堪信為真實
    。
四、查原告申請時，檢據羅東博愛醫院九十年四月十三日出具之勞工保險殘廢診斷書
    為證，依該診斷書所載，原告傷病原因為腦中風，殘廢部位為右側肢體、語言、
    吞嚥；左側上、下肢肌力為四；右側上、下肢肌力為○；整日臥床無法自行翻身
    ；永久鼻胃管灌食；完全無法行動；終身無法從事任何工作；大小便失禁；沐浴
    更衣完全無法自理；喪失語言能力等殘廢詳況，有該診斷書在卷可憑。被告送請
    專業醫師審查，審查意見明載：「機能遺存高度障害，致不能從事任何工作，日
    常生活需人扶助，綜合其殘廢程度給付標準符合第六項第二等級。」等語，有該
    審查意見附卷可考。另原告申請勞工保險監理委員會審議時，該委員會亦將前揭
    診斷書送請專業醫師審查，審查意見明載：「甲○○○女士因腦中風導致右側肢
    體癱瘓及語言困難，無法工作，日常生活須人扶助，並未達生命跡象不穩定，需
    專人醫療護理之程度，故符合殘廢給付標準表第六項第二等級」等語，亦有該審
    查意見附勞工保險監理委員會案卷可證。準此，被告依上開標準表發給第二等級
    一、○○○日殘廢給付，於法有據。
五、原告主張據羅東博愛醫院所開立之殘廢診斷書載明，原告因腦中風完全無法行動
    、整日臥床無法自行翻身、大小便失禁、沐浴更衣完全無法自理且喪失言語能力
    ，永久需以鼻胃管餵食、病況嚴重無法復原，若無醫療護理專人二十四小時細心
    照護，根本難以延續生命，上開所述已屬極度障害。原告因腦中風與老年痴呆症
    影響至四肢行動，整日臥床、行動不便，而終身不能從事任何工作，整天都需醫
    療護理及專人周密照護，完全符合勞工保險殘廢給付標準表第五項第一級的標準
    ，理應改依第五項核發一二○○日殘廢給付云云；惟(一)按「保險人為審核保險給
    付或勞工保險監理委員會為審議保險爭議事項，必要時得向投保單位、特約醫院
    、所、或其他有關機關調查被保險人與保險有關之文件。」勞工保險條例第二十
    八條定有明文，又「勞工保險監理委員會為審議爭議案件或保險人為核定保險給
    付認為必要時，得向被保險人、受益人、投保單位、各該醫院、診所或經領有執
    業執照之醫師，助產士要求提出報告，或派員調閱各該醫院、診所及投保單位之
    病歷、薪資帳冊、檢查化驗紀錄或X光照片」同條例施行細則第六十一條亦有明
    定，從而，被告為審查被保險人之病症及殘廢程度，自有委請專業醫師提供意見
    之必要，而其綜合審核權仍為被告之法定職權。本件被告審核原告之病症，除以
    原告檢據之殘廢診斷書為據外，並委請特約專業醫師提供專業醫理見解，已如前
    述，而原告檢具之殘廢診斷書上開記載，並未符合「因重度精神、神經障害，為
    維持生命必要之日常生活活動，全須他人扶助者」之程度，自無主張適用第一級
    給付之理。(二)查原告訴願時，所提訴願書係主張原告之病症，符合殘廢給付標準
    表第六項第二等級及第三十九項第四等級，依勞工保險條例第五十五條第五款規
    定，應升級給付，有訴願書附於行政院勞工委員會訴願卷內可按，可知，原告對
    其病症殘廢程度之主張前後不一，益見其主張應依給付標準表第五項第一等級給
    付，顯屬無據。
六、原告主張法律之前人人平等。案外人張君九十保給簡字第三一○三○三七三號，
    亦屬腦中風需人餵食，無法自行翻身，張君申領案件經爭議改核定一二○○日，
    而原告之狀況比張君更為嚴重，應依殘廢給付標準表第五項核付云云；惟查不同
    被保險人病症及其殘廢程度，自有不同，要無引他案患者同屬腦中風之個案，得
    以受領給付標準表第五項第一等級之給付為由，執為本件請求給付之依據，蓋相
    同情況為相同對待，不同情況為不同對待，殊乃法律平等之真諦，原告此項主張
    ，洵屬誤解。
七、綜合上述，原告腦中風病症之殘廢殘度經被告將原告檢據之羅東博愛醫院出具之
    診斷書送請專業醫師審查，復經勞工保險監理委員會送請特約醫師審查，均認原
    告病症符合給付標準表第六項第二等級，被告綜合審查後，據以核付一、○○○
    日殘廢給付，並無不合，審議審定及訴願決定遞予維持，亦無違誤，原告仍執前
    詞，訴請撤銷，併請判命被告應依第五項第一等級給付，均為無理由，應予駁回
    。
據上論結，本件原告之訴為無理由，爰依行政訴訟法第二百十八條、第九十八條第三
項前段、民事訴訟法第三百八十五條第一項前段，判決如主文。
中      華      民      國    九十二    年      九      月      四      日
                 臺 北 高 等 行 政 法 院   第 六 庭
                                審 判 長   法    官  林樹埔
                                           法    官  曹瑞卿
                                           法    官  闕銘富
右為正本係照原本作成。
如不服本判決，應於送達後二十日內，向本院提出上訴狀並表明上訴理由，如於本判
決宣示後送達前提起上訴者，應於判決送達後二十日內補提上訴理由書（須按他造人
數附繕本）。
中      華      民      國    九十二    年      九      月      四      日
                                           書 記 官  吳芳靜


司法院資訊處製作；財團法人民間司法改革基金會備份。
